臺灣嘉義地方法院民事判決
111年度嘉簡字第716號
原      告  台新國際商業銀行股份有限公司

法定代理人  尚瑞強  


被      告  陳怡妗  
            陳善宇  

            陳善鐘  

            郭陳紫連

上列當事人間請求塗銷分割繼承登記事件，本院判決如下：
    主  文
原告之訴駁回。
訴訟費用由原告負擔。 
    理  由
一、原告起訴主張：被告陳怡妗尚積欠原告新臺幣(下同)390,92
    6元及利息未清償。經查，被告陳怡妗之被繼承人陳良恊遺
    留如附表所示之財產(下稱系爭遺產)，被告陳怡妗明知尚積
    欠原告上開款項而無其他財產可供清償，亦未向法院辦理抛
    棄繼承，卻於繼承系爭遺產後同意分割無償歸由被告陳善宇
    取得系爭遺產，又被告陳善宇就附表編號2辦理分割繼承登
    記後，再以買賣為原因而移轉所有權登記予第三人，其出賣
    後之價金亦為遺產，渠等行為已損害原告之債權，爰依民法
    第244條第1項、第4 項規定，請求撤銷被告間就系爭遺產所
    為之遺產分割協議及回復登記為被告等全體繼承人公同共有
    等語。並聲明：(一)被告陳怡妗、陳善宇、陳善旭、陳善鐘
    、郭陳紫連間就附表編號1至9所示之遺產，於民國107年10
    月12日所為之遺產分割協議債權行為，及附表編號1至2所示
    不動產於107年10月23日所為之所有權移轉登記物權行為，
    均應予以撤銷；(二)被告陳善宇應將附表編號1所示不動產
    之分割繼承登記予以塗銷，並回復所有權登記為被告等全體
    繼承人公同共有；(三)被告陳善宇應將附表編號2所示不動
    產出賣之所得價金，返還被告等全體繼承人公同共有；(四)
    被告陳善宇應將附表編號3所示不動產納稅義務人名義變更
    登記為被告等全體。
二、按原告之訴，依其所訴之事實，在法律上顯無理由者，法院
    得不經言詞辯論，逕以判決駁回之，民事訴訟法第249 條第
    2 項定有明文。次按繼承人有數人時，在分割遺產前，各繼
    承人對於遺產全部為公同共有；公同共有物之處分，及其他
    權利之行使，應得公同共有人全體之同意；為訴訟標的之權
    利或義務為其共同者，應一同起訴或被訴，民法第1151條、
    第828條第2項、民事訴訟法第53條第1 款分別定有明文。又
    債權人依民法第244 條行使其撤銷權，如僅請求撤銷債務人
    之行為，則應以行為當事人為被告，即其行為為單獨行為時
    ，應以債務人為被告，其行為為雙方行為時，應以債務人及
    其相對人為被告，故其行為當事人有數人時，必須一同被訴
    ，否則應認其當事人之適格有欠缺。原告起訴於當事人適格
    有欠缺者，係屬訴無理由，法院應以判決駁回之（最高法院
    28年上字第978號判例、29年抗字第347號民事判例參照）。
三、經查，陳良恊死亡後，其子女陳怡妗、陳善宇、陳善旭、陳
    善鐘、郭陳紫連為其法定繼承人，均未聲明拋棄繼承等情，
    有原告提出之財政部南區國稅局遺產稅免稅證明書及個人戶
    籍資料(完整姓名)查詢結果在卷可稽。而系爭遺產業經全體
    繼承人協議分割完成，其中不動產部分如附表編號1至2已由
    被告陳善宇取得所有權移轉登記後，被告陳善宇再將編號2
    之不動產出賣予第三人，而附表編號3亦分歸被告陳善宇取
    得等情，此有原告提出之不動產登記資料暨異動索引在卷可
    稽，惟渠等行為乃基於全體繼承人所書立之遺產分割協議書
    所為，惟查書立此遺產分割協議書之全體繼承人中之陳善旭
    已於本件原告111年9月14日起訴前之107年1月25日死亡，此
    有本院調閱之個人除戶資料查詢結果在卷可稽，此部分並因
    欠訴訟成立要件，經本院裁定駁回。揆諸上開判例說明，原
    告以其餘繼承人為被告，當事人即不適格，是原告本件請求
    ，在法律上顯無理由，本院爰不經言詞辯論逕以判決駁回之
    。
四、據上論結，依民事訴訟法249條第2項、第78條，判判決如主
    文。 
中　　華　　民　　國　　111 　年　　10　　月　　3 　　日
                  臺灣嘉義地方法院嘉義簡易庭
                                  法　官　陳思睿
以上正本係照原本作成。
如對本判決上訴，須於判決送達後20日內向本庭（嘉義市文化路
308之1號）提出上訴狀（均須按他造當事人之人數附繕本）。如
委任律師提起上訴者，應一併繳納上訴審裁判費。
中　　華　　民　　國　　111 　年　　10　　月　　3 　　日
                                  書記官  周瑞楠
附表：被繼承人陳良恊所遺財產 
編號   遺產項目 面積（平方公尺） 權利範圍/股數/金額 1 嘉義市○段0○段0000地號土地 11 1分之1 2 嘉義縣○○鄉○○段000地號土地 7,881 8125分之375 3 門牌號碼:嘉義市○區○○路000號(未辦保存登記建物)  1分之1 4 國泰世華商業銀行（帳號：000000000000）存款  2,019,848元 5 台灣銀行（帳號：000000000000）存款  896,409元 6 中華郵政（帳號：00000000000000）存款  1,001,012元 7 嘉義市第三信用合作社存款  5,741元 8 萬有之股票  921股/0元 9 嘉義市第三信用合作社之股票  100股/10,000元